【裁判字號】    97,上訴,2619
【裁判日期】    970812
【裁判案由】    毒品危害防制條例
【裁判全文】
臺灣高等法院刑事判決                97年度上訴字第2619號
上  訴  人  臺灣臺北地方法院檢察署檢察官
上  訴  人
即  被  告  甲○○
選任辯護人  呂其昌律師
上列上訴人等因被告違反毒品危害防制條例案件，不服臺灣臺北
地方法院96年度訴字第1712號，中華民國97年4月24日第一審判
決（起訴案號：臺灣臺北地方法院檢察署96年度偵字第7853號）
，提起上訴，本院判決如下：
    主  文
原判決關於販賣毒品予鄭家豪、林群峰部分及販賣予乙○○無罪
部分均撤銷。
甲○○販賣第二級毒品，累犯，處有期徒刑柒年貳月。未扣案行
動電話壹具（含0000000000號門號SIM卡壹枚）沒收之，如全部
或一部不能沒收時，追徵其價額或以其財產抵償之。未扣案販賣
毒品所得新臺幣玖佰元沒收之，如全部或一部不能沒收時，以其
財產抵償之；又販賣第一級毒品，累犯，處有期徒刑拾陸年。未
扣案行動電話壹具（含0000000000號門號SIM卡壹枚）沒收之，
如全部或一部不能沒收時，追徵其價額或以其財產抵償之。未扣
案販賣毒品所得新台幣壹仟元沒收之，如全部或一部不能沒收時
，以其財產抵償之；又販賣第一級毒品，累犯，處有期徒刑拾伍
年月。未扣案行動電話壹具（含0000000000號門號SIM卡壹枚
）沒收之，如全部或一部不能沒收時，追徵其價額或以其財產抵
償之。未扣案販賣毒品所得新台幣伍佰元沒收之，如全部或一部
不能沒收時，以其財產抵償之。應執行有期徒刑貳拾肆年，未扣
案行動電話壹具（含0000000000號門號SIM卡壹枚）沒收之，如
全部或一部不能沒收時，追徵其價額或以其財產抵償之。未扣案
販賣毒品所得新台幣貳仟肆佰元沒收之，如全部或一部不能沒收
時，以其財產抵償之。
其他上訴駁回。
    事      實
一、甲○○（綽號「阿輝」）前因施用第一、二級毒品案件，經
    臺灣臺北地方法院以92年度訴字第861號各判處有期徒刑10
    月，定執行刑為有期徒刑1年6月，並經本院以92年度上訴字
    第3348號判決上訴駁回確定；又因妨害自由案件，經臺灣臺
    北地方法院以92年度訴字第166號判處有期徒刑1年確定。上
    開2罪，經本院以93年度聲字第504號裁定定執行刑為有期徒
    刑2年5月，並於民國95年3月17日執行完畢。甲○○明知海
    洛因及安非他命分屬第一級、第二級毒品，不得持有或販賣
    ，竟仍基於意圖營利之各別犯意，於95年9月間，以其所持
    用之0000000000號行動電話門號及其所有之行動電話1支，
    作為其與需購買海洛因及安非他命者交易時之聯絡工具，而
    販賣安非他命予鄭家豪1次，販賣海洛因予林群峰、乙○○
    各1次，其情如下：
  (一)95年9月6日晚上10時11分許，鄭家豪以0000000000號行動電
    話撥打甲○○持用之0000000000號行動電話聯絡購買安非他
    命事宜，甲○○允諾出售後，即至臺北市○○路與莒光路口
    ，以新台幣（下同）900元價格販賣安非他命1包（數量不詳
    ）予鄭家豪（鄭家豪施用第一級、第二級毒品部分，業經臺
    灣士林地方法院以96年度訴字第421號各判處有期徒刑2年4
    月、10月，並定執行刑有期徒刑3年確定）。
  (二)95年9月8日中午12時26分及12時42分，林群峰以0000000000
    號行動電話先後撥打甲○○之上揭行動電話聯絡購買海洛因
    事宜，甲○○允諾出售後，即至臺北市萬板大橋附近西藏路
    某處，以1000元價格販賣海洛因1包（約毛重0.1公克）予林
    群峰（林群峰施用第一級毒品部分，業經臺灣臺北地方法院
    以96年度訴字第79號判處有期徒刑10月確定）。
  (三)95年9月8日下午3時50分，乙○○先以0000000000號行動電
    話撥打甲○○上揭行動電話聯絡購買海洛因事宜，甲○○答
    覆現在沒有毒品，乙○○又於95年9月9日下午1時26分撥打
    予甲○○聯繫購毒事宜，經甲○○允諾出售後，即至乙○○
    位於臺北市○○路191號住處，以500元價格販賣海洛因1 包
    （約施用1次之份量）予乙○○（乙○○施用第一級毒品部
    分，業經臺灣臺北地方法院以96毒聲字第2號裁定觀察勒戒
    ，再以96年度毒聲字第345號裁定令入戒治處所施以強制戒
    治）。
二、上開以行動電話交易毒品之過程，均經警方實施通訊監察而
    監聽在案，嗣經警方、檢察官通知傳喚鄭家豪、林群峰到場
    訊問，始偵悉上情。
三、案經臺北市政府警察局大安分局報告臺灣臺北地方法院檢察
    署檢察官偵查起訴。
    理      由
甲、證據能力部分：
一、證人游碧雲、丁秀鳳於警詢之陳述；證人林群峰、鄭家豪、
    乙○○於偵訊經具結之證詞，上訴人即被告甲○○及辯護人
    於本院準備程序時，均表示同意作為本案證據，亦均未於言
    詞辯論終結前聲明異議，依刑事訴訟法第159條之5第2項、
    第1項規定，視為同意作為證據。且經本院審酌上開各該證
    據，核無非出於自由意願而為陳述或遭違法取證及顯有不可
    信之情況，亦無證據力明顯過低之情形，復經原審及本院於
    審判期日就上開證據進行調查、辯論，應均有證據能力。
二、證人林群峰於偵訊證稱：伊在警詢時精神恍惚，所以不知道
    自己在講什麼，伊不確定95年9月8日有無打電話給「阿輝」
    ，因當初伊在做大賣場生意，客人很多會借伊電話撥打，伊
    亦不認識照片中的甲○○，是警察問伊是不是2號，伊精神
    狀態不好，才蓋章云云（偵卷第171至172頁）。於原審則稱
    ：伊認識甲○○，95年9月8日伊打電話麻煩甲○○幫伊拿海
    洛因，因伊找不到原先購買的藥頭，所以才打電話給甲○○
    幫伊拿，約好後，甲○○就騎機車載伊到中和去向藥頭買，
    1人出1千元合資購買，錢直接交給藥頭，警詢時伊藥癮發作
    云云（原審卷第84反面至87頁）。惟前開2次陳述均核與其
    於警詢所稱：95年9月8日打電話要以1千元跟「阿輝」購買
    海洛因1小包（重量約0.1公克），「阿輝」就相約在臺北市
    萬板大橋橋頭交易等語不符（偵卷第8至10頁）。且觀諸監
    聽譯文內容（偵卷第12、13頁），被告與林群峰間，並未有
    隻字片語提及2人合資購買或被告受託代買之情形，被告反
    而於林群峰在電話中單方提及1千元之情形下，逕行允諾同
    意林群峰「拿」1千元之毒品，顯見並無所謂合資購買或受
    託代買之情形。又依警詢筆錄所載，證人林群峰就向被告購
    買海洛因之時間、購買金額、毒品重量、相約地點、被告之
    身形特徵及林群峰個人施用毒品之時間、地點、平常毒品之
    來源等若干細節，均能明確陳述，並與上揭監聽譯文內容大
    致相符，應認證人林群峰警詢時並無其所稱因毒癮發作而精
    神恍惚之情形。本院審酌證人林群峰警詢時間距案發時間較
    近，且當時尚未詢問被告，證人林群峰較不易匿飾及及衡量
    其等間之利害關係，且無非出於自由意志之情形，其於警詢
    中對其向被告購買毒品之上揭事由，皆分別描述詳細具體，
    相較其嗣於偵訊、原審上揭不一之證詞，應認其於警詢中所
    述具有較可信之特別情況，該陳述實為證明被告犯罪存否所
    必要，依刑事訴訟法第159條之2規定，應認證人林群峰於警
    詢所述有證據能力。
三、本件被告販賣毒品案件，係由臺北市政府警察局於95年9月4
    日至同年10月3日，依臺灣板橋地方法院檢察官檢察官核發
    之通訊監察書，對被告使用之0000000000號行動電話實施通
    訊監察，有該署通訊監察書在卷可稽（見卷第14、15頁）則
    警員依監聽內容製作之監聽譯文，應認有證據能力。
乙、實體方面：
壹、有罪部分：
一、訊據被告甲○○固坦承曾使用0000000000號行動電話與鄭家
    豪、林群峰、乙○○等人通話聯繫之事實，惟矢口否認有販
    賣安非命、海洛因之犯行，辯稱：伊與鄭家豪係在監獄認識
    ，因為伊與鄭家豪都是施用毒品的人，所以接到他打來的電
    話，就知道他是要叫伊去找朋友買毒品，伊與鄭家豪是一起
    合資去購買毒品；林群峰亦要求伊幫忙代調毒品，伊僅帶林
    群峰去買海洛因而已；乙○○有打電話給伊，但實際上伊並
    沒有過去找他，也沒有收他的錢云云。辯護人則主張：本件
    如被告及證人鄭家豪、林群峰所述為真，則犯罪情節應近似
    「合資購買」或「受託代買」之情形，依實務見解應僅成立
    幫助施用毒品罪云云。經查：
  (一)鄭家豪部分：
    1.鄭家豪曾於95年9月6日晚間10時11分許，以其使用之0000
      000000電話，撥打被告持用之0000000000號電話，2人通
      話內容如下：
      鄭家豪：喂... 我在西園跟莒光這邊。
      甲○○：你要拿多少？
      鄭家豪：1張啊！
      甲○○：嗯！
      鄭家豪：我這邊900啦！
      甲○○：好。
      鄭家豪：我在這邊等你還是怎樣？
      甲○○：西園跟莒光。
      鄭家豪：.. 西園跟莒光路口
      甲○○：喔... 好。
      此有被告持用0000000000號電話通訊監察譯文在卷可稽（
      偵卷第19頁），核與證人鄭家豪於偵訊及原審證稱：伊曾
      使用0000000000號電話，這支電話是伊母親申請交給伊使
      用等語相符（偵卷第153頁、原審卷第105頁）。而上開電
      話係鄭家豪之母親游碧雲所申請並交予鄭家豪使用一節，
      亦據證人游碧雲於警詢時證述明確（偵卷第69至70頁）。
      此外，復有卷附0000000000號門號申請資料可憑（偵卷第
      84頁）。被告亦坦承確有上開通話之事實，故上揭通話內
      容確屬真實。又鄭家豪確施用第二級毒品，為法院判處徒
      刑，有本院被告前案紀錄表附卷可考。
    2.鄭家豪因欲購買安非他命，方撥打前揭電話予被告，於電
      話中與被告談妥購買數量及價格後，雙方即約在臺北市○
      ○路與莒光路口見面交易等情，業據證人鄭家豪於偵訊時
      結證明確（偵卷第153至154頁）。證人鄭家豪雖於原審改
      稱：上次檢察官問伊，伊回去後仔細想過，偵訊時是伊記
      錯了，伊的意思是說伊想買1千元，但伊錢不夠，只有900
      元，所以才找被告合資購買云云（原審卷第105至106頁）
      。惟依通訊監察譯文以觀，被告與鄭家豪間並無任何「合
      資購買毒品」之對話，且依鄭家豪偵訊所述，雙方已完成
      交付毒品、價金之買賣行為。故被告上揭辯詞及鄭家豪嗣
      改稱係與被告合資購買安非他命云云，均與通訊監察譯文
      內容明顯不符。再細繹鄭家豪於原審證稱：後來被告是叫
      伊過去西園路、莒光路口等他，再一起去買安非他命，掛
      完電話之後，伊到西園路、莒光路口等他，但是好像沒有
      等到人，伊在那裡等了快半小時，後面的事情伊就不記得
      云云（原審卷第106頁反面）。如其久候被告未至，理應
      再以電話詢問確認被告到場，詎竟無法交代通話結束後是
      否與被告碰面及有無取得毒品等重要情節，已悖常情。被
      告亦稱：伊不記得當天講完電話之後，有無跟鄭家豪見面
      ，也不記得當天後來有無交付毒品給他云云（原審卷第10
      7頁），更與被告於原審準備程序供稱：鄭家豪拜託伊幫
      他拿安非他命，伊等碰面後，鄭家豪有拿900元給伊，叫
      伊幫他拿安非他命，可是900元拿不到什麼安非他命，伊
      就把他的錢花掉，並沒有實際去幫他調毒品（原審卷第42
      頁反面），相互矛盾齟齬。從而證人鄭家豪於偵訊時具結
      之證言，應屬事實而足堪採信。證人鄭家豪於原審更異之
      詞，僅係迴護被告之詞，無足採信。被告上揭辯詞，亦係
      事後卸責之詞，亦不足採。
  (二)林群峰部分：
    1.林群峰曾於95年9月8日中午12時26分許，以其使用之0000
      000000號電話撥打被告持用之0000000000號電話，2人通
      話內容如下：
      林群峰：喂...你的電話好像有那個喔！
      甲○○：有怎麼樣？
      林群峰：要不然怎麼都會自動切斷？
      甲○○：我掛掉的啦！
      林群峰：喔... 你跟我掛掉了喔，你嘛幫幫忙。
      甲○○：你嘛行行好... 我幫幫忙... 我現在真的缺錢用
              ... 你不要這樣子啦... 好啊... 你要拿可以
              啊... 來啊... 你要拿多少？
      林群峰：拿1000塊啊。
      甲○○：好啊。你人在哪裡啊？
      林群峰：我那個環河南路、貴陽街口。
      甲○○：你過來啊。
      林群峰：你在哪邊？
      甲○○：萬板橋（係指「萬板大橋」）... 你到了打給我
              。
      林群峰：喔。
      同日中午12時42分，2人又以相同電話號碼聯繫，內容如
      下：
      林群峰：喂！你還沒出門喔！
      甲○○：啊... 出門... 你在哪裡？
      林群峰：萬板（大）橋啊！
      甲○○：你去西藏路好不好？
      林群峰：西藏路哪裡啦？
      甲○○：69便當你知道嗎？
      林群峰：我知道啊！...西藏路69便當... 要怎麼走？
      甲○○：你要走西藏路喔！你在第4個紅綠燈好了。
      林群峰：你說69便當是嗎？
      甲○○：你是不是在萬板（大）橋啦？
      林群峰：我現在在西藏路了。
      上開各情，有被告使用之0000000000號電話通訊監察譯文
      在卷可稽（偵卷第22至23頁）。證人林群峰坦承於95年9
      月間曾使用上開0000000000號行動電話門號等語（偵卷第
      9、171頁、本院卷第84頁反面），被告亦坦承確有上開通
      話之事實，故上揭通話內容係屬真實。
    2.證人林群峰於警詢時陳稱：這通電話是伊撥打過去的，「
      拿1千塊」就是跟他購買毒品的金額，要向綽號「阿輝」
      （即被告）購買海洛因1小包（重量約0.1公克），後來「
      阿輝」就相約在臺北市萬板大橋橋頭交易，伊並不知道「
      阿輝」本名，他年約30歲，約170公分，瘦高，伊只跟他
      購買過那一次毒品而已，之後伊就沒再碰過毒品等語綦詳
      （偵卷第9至10頁）。且經警方出示犯罪嫌疑人紀錄表後
      ，證人林群峰更從編號01至06之被指認人照片中辨識指認
      編號02之甲○○即為95年9月8日販賣海洛因予伊之人（同
      卷第9頁），足見被告確有於95年9月8日中午，接獲證人
      林群峰聯繫購買毒品之電話，而允諾出售1千元之海洛因
      ，雙方並約定前往臺北市萬華區萬板大橋附近西藏路某處
      碰面進行毒品交易等情無訛。
    3.證人林群峰雖於偵訊時否認認識被告、向被告購買海洛因
      （偵卷第171至172頁），並於原審改稱：通話譯文內容的
      意思是因為伊找不到原先購買的藥頭，所以才打電話給被
      告請他幫伊拿，被告就騎機車載伊到中和去向藥頭買，伊
      和被告1人出1千元合資，錢是直接交給藥頭云云（原審卷
      第85頁反面）。被告亦於原審供稱：是伊帶林群峰去買海
      洛因云云（原審卷第87頁反面）。惟上情已與被告先前於
      原審準備程序時供稱：林群峰叫伊幫他調海洛因，他有給
      伊1千元，跟他碰面的地點忘記了，他給伊的錢伊花掉了
      ，並沒有幫他去調毒品（原審卷第43頁），有所不合。且
      依通訊監察譯文，證人林群峰撥打電話與被告聯繫，尚未
      表明有何毒品之需求，被告即先行主動詢問「你要拿可以
      啊」、「來啊... 你要拿多少」，俟林群峰表示「拿1千
      塊」後，被告更答稱：「好啊... 你人在哪裡」，雙方進
      而確認交易地點，嗣更於10餘分鐘後，再度以電話聯繫確
      認彼此所在位置。故證人林群峰於警詢所述，核與事實相
      符，堪以採信。而林群峰因施用第一級毒品，亦經法院判
      刑確定，有本院被告前案紀錄表附卷為憑，足見被告確有
      販賣海洛因予林群峰之行為。
    4.觀之被告與林群峰間對話內容，並未有隻字片語提及2人
      合資購買或被告受託代買，被告亦未先行聯絡毒品來源之
      第3人，確認確有毒品可供調取後，再允諾協助林群峰代
      為購買，反而於林群峰在電話中單方提及1千元之情形下
      ，逕行同意林群峰「拿」1千元之毒品，益徵並無所謂合
      資購買或受託代買之關係存在。從而證人林群峰於偵訊、
      原審翻異前詞，應係事後維護被告之詞，殊無足採。被告
      上揭辯詞，僅係飾卸之詞，亦難採信。
  (三)乙○○部分：
    1.乙○○曾於95年9月8日下午3時50分許，以其使用之0000
      000000電話，撥打被告持用之0000000000號電話，2人通
      話內容如下：
      乙○○：喂..我阿秋..處理一下。
      甲○○：啊。
      乙○○：處理啦..你有辦法嗎..500而已。
      甲○○：喂。
      乙○○：有辦法嗎？
      甲○○：這邊現在都沒有啦。
      乙○○：好。
      嗣於翌日（即95年9月9日）下午1時26分，2人又以相同電
      話號碼聯繫，內容如下：
      乙○○：喂，阿輝喔..阿有嗎？
      甲○○：有啊。
      乙○○：有辦法那個一下嗎？
      甲○○：我最近欠的要命..。
      乙○○：我跟你說啦... 這個時間我嫂子出門啦... 要不
              然我不會跟你拜託啦... 跟你說真的啦。
      甲○○：好啦！
      乙○○：我現在過去啦！
      甲○○：你過去那邊又沒用... 我又沒在那邊。
      乙○○：你在哪裡？
      甲○○：我在艋舺大道這邊吃東西... 吃完我再過去你那
              邊。
      乙○○：你吃一吃要繞過來是嗎？
      甲○○：嗯。
      乙○○：好。
      上開情節，有被告使用之0000000000號電話通訊監察譯文
      在卷可稽（偵卷第24至26頁）。而上開0000000000號門號
      係丁秀鳳申請後交由乙○○使用一節，亦據證人丁秀鳳於
      警詢證述明確（偵卷第73頁），並經證人乙○○證述屬實
      （原審卷第82頁反面）。此外，復有卷附0000000000門號
      申請資料可憑（偵卷第85頁），被告亦坦承確有上開通話
      之事實，故上揭通話內容係屬真實。
    2.證人乙○○於偵訊時證稱：甲○○曾經給過伊1、2次海洛
      因，伊忘記伊有沒有給過他錢，大概是可以吸1次的海洛
      因，只有一點點而已，時間大概是在95 年秋天左右，每
      次都是伊打電話給他，然後他講地點等語（偵卷第164頁
      ）。證人乙○○雖不記得有無給付被告金錢，惟依其與被
      告於95年9月8日、9日之電話內容，已可特定其要購買500
      元微量之海洛因，且係由被告親自將毒品送至其萬華區住
      處，衡情被告殊無自費將毒品送至證人乙○○住處請其施
      用之可能，應認證人乙○○確有交付500元價金予被告。
      證人乙○○雖於原審改稱：95年9月9日伊有用0000000000
      號撥打給0000000000之被告，要跟被告購買海洛因，伊因
      錢不夠只有500元，所以與被告一起合資去板橋向賣方購
      買海洛因云云（原審卷第82頁至84頁）。惟此與被告於原
      審辯稱：伊有於95年9月9日與乙○○電話聯繫，但實際上
      伊並沒有過去，沒有收他的錢，伊也不記得他有無來找伊
      （原審卷第42頁）；又稱：有時伊剛好有海洛因，不忍心
      看乙○○這麼痛苦，所以會在伊家給他施用，伊沒有向他
      收錢，也沒賺他的錢云云，均扞格不一（原審卷第84頁反
      面）。且依乙○○與被告於95年9月8日之通訊監察譯文，
      證人乙○○電話中僅稱「處理一下...500 而已」，並未
      直接表明毒品需求，被告逕以「這邊現在都沒有啦」，隔
      日乙○○再度於電話中稱「有嗎？」，被告即回以「有啊
      ！」，被告與乙○○間對話內容，並未有隻字片語提及2
      人合資購買或被告受託代買，被告更未先行聯絡毒品來源
      之第3人，確認有無毒品可供調取後，再允諾協助乙○○
      代為購買，反而於乙○○在電話中單方提及5百元之情形
      下，逕行答覆現有無毒品，顯見被告係直接將海洛因出售
      予證人乙○○，並向乙○○收取5百元之對價，並無所謂
      合資購買或受託代買之關係存在。從而證人乙○○於原審
      翻異前詞，應係事後維護被告之詞，無足採信。被告上揭
      辯詞，僅係事後畏罪之詞，亦無足採。
    3.證人乙○○雖於偵訊證稱；被告給過伊1、2次海洛因（偵
      卷第164頁）；於原審證稱：伊曾有2次因不夠錢，而與被
      告合資去板橋購買海洛因云云（原審卷第83頁反面）。惟
      因僅有95年9月8日、9日該次之通訊監察譯文，並無另外
      他次販賣時間、地點等證據足供證明，故從有利被告認定
      僅有販賣1次。
    4.乙○○於95年間施用海洛因之情形，業經臺灣臺北地方法
      院以96毒聲字第2號裁定送觀察勒戒，並經該院以96年度
      毒聲字第345號裁定令入戒治處所施以強制戒治，此有本
      院被告前案紀錄表附卷可稽。核與其向被告購買海洛因之
      時間相符，乙○○亦稱與被告沒有任何仇恨、恩怨等語（
      偵卷第164頁），堪認其確有向被告購買毒品之犯行。
  (四)販賣海洛因、安非他命均係政府嚴予查緝之違法行為，非可
    公然為之，不論是瓶裝或紙包之毒品，均可任意分裝或增減
    其分量，而每次買賣之價，亦隨時隨雙方關係之深淺、當時
    之資料、需求程度及對行情之認知等因素，機動的調整，則
    無論以原包裝賣出或分裝後再行出賣之每包售價，均可因賺
    取價差而牟得利益，至為照然。況海洛因及安非他命價格均
    屬昂貴，取得不易，且為政府嚴予查緝之犯罪，凡為販賣之
    不法勾當者，苟無可圖，應無甘冒被查緝法辦重刑之危險，
    平白無端義務為該買賣之工作。被告與鄭家豪、林群峰、乙
    ○○等人間無非親故至交，苟無利得，豈會甘冒重刑之風險
    ，一再供其等取得海洛因或安非他命，並前往約定地點交付
    之理，是被告係以營利之犯意販賣予鄭家豪、林群峰、乙○
    ○3人，當屬合理之認定。
  (五)綜上，足認被告所辯，均係卸責之詞，不足採信。本件事證
    明確，被告販賣海洛因及安非他命之犯行均堪認定，應依法
    論科。
二、核被告所為，係犯毒品危害防制條例第4條第1項、第2項之
    販賣第一級、第二級毒品罪。被告於販賣前持有海洛因、安
    非他命之低度行為，均各為其販賣之高度行為所吸收，均不
    另論罪。被告有如事實欄所載之罪刑宣告及刑之執行完畢情
    形，有本院被告前案紀錄表在卷可稽，其於有期徒刑執行完
    畢後，5年內故意再犯本件販賣第一級毒品、第二級毒品3罪
    ，均為累犯，除法定本刑為死刑或無期徒刑，依法不得加重
    者外，僅就其餘有期徒刑及罰金刑部分加重其刑。被告所犯
    上開3次販賣犯行，犯意各別，行為互殊，應分論併罰。末
    按販賣第一級毒品罪之法定刑為「死刑或無期徒刑；處無期
    徒刑者，得併科新台幣1千萬元以下罰金」，然同為販賣第
    一級毒品之人，其原因動機不一，犯罪情節未必盡同，或有
    大盤毒梟者，亦有中、小盤之分，甚或僅止於吸毒者友儕間
    為求互通有無之有償轉讓者亦有之，其販賣行為所造成危害
    社會之程度自屬有異，法律科處此類犯罪，所設之法定最低
    本刑卻同為「無期徒刑，得併科新台幣1千萬元以下罰金」
    ，不可謂不重。於此情形，倘依其情狀處以有期徒刑，即足
    以懲儆，並可達防衛社會之目的者，自非不可依客觀之犯行
    與主觀之惡性二者加以考量其情狀，是否有可憫恕之處，適
    用刑法第59條之規定酌量減輕其刑，期使個案裁判之量刑，
    能斟酌至當，符合比例原則。本件被告販賣海洛因之次數2
    次，販賣所得僅分別為1000元、500元，衡情數量甚微，以
    其情節論，惡性尚非重大不赦，若依法定本刑科處最重本刑
    無期徒刑，猶嫌過重，實屬情輕法重，在客觀上足以引起一
    般之同情，尚有堪資憫恕之處，爰依刑法第59條之規定，就
    其販賣第一級毒品2罪均減輕其刑，並依法先加後減之。
貳、無罪部分：
一、公訴意旨另以：被告基於販賣第一級毒品海洛因及第二級毒
    品安非他命之犯意，自不詳時間起，以0000000000號行動電
    話，與綽號「忠楷」、「進仔」、「建清」、「明宏」、「
    阿龍」、「阿良」、「阿興」、「阿發」、「子淵」、「阿
    華」、「阿彬」、「車行」及其他不詳姓名、年籍之不特定
    人，相互接洽、甲○○並以此等用行動電話聯繫買家，或由
    買家自行與之聯絡，在約定交易地點之方式，販賣第一級毒
    品海洛因、第二級毒品安非他命予前揭之人多次，因認被告
    尚涉犯毒品危害防制條例第4條第1項、第2項之販賣第一、
    二級毒品罪嫌云云。
二、按犯罪事實應依證據認定之，無證據不得認定犯罪事實；又
    不能證明被告犯罪者，應諭知無罪之判決，刑事訴訟法第15
    4條第2項及第301條第1項分別定有明文。而所謂認定犯罪事
    實之證據，係指足以認定被告確有犯罪行為之積極證據而言
    ，該項證據自須適合於被告犯罪事實之認定，始得採為斷罪
    資料，如未能發現相當證據，或證據不足以證明，自不能以
    推測或擬制之方法，以為裁判之基礎（最高法院29年上字第
    3105號、40年臺上字第86號及30年上字第816號判例意旨參
    照）。
三、公訴人認被告涉嫌上揭犯行，係以被告之供述、被告所使用
    之0000000000號行動電話通訊監察譯文等，為其論據。訊據
    被告堅詞否認上述販賣毒品犯行，辯稱並未販賣毒品等語。
    經查，被告使用之0000000000號電話，於95年9月間固有疑
    似與不同之多人談及毒品之對話內容，惟「忠楷」、「進仔
    」、「建清」、「明宏」、「阿龍」、「阿良」、「阿興」
    、「阿發」、「子淵」、「阿華」、「阿彬」、「車行」
    等人，其真實姓名及年籍為何？於何時何地有何種毒品交易
    事實？均有未明。檢察官亦未指出其得以證明之方法，尚不
    得逕依通訊監察譯文內之對話，遽予論罪，應為被告無罪之
    諭知。
、撤銷改判部分：
一、原審未審究被告與乙○○於95年9月8日之通訊監察譯文內容
    ，遽為被告販賣毒品予乙○○之部分無罪諭知，容有未洽。
    檢察官以此上訴指摘原判決不當，為有理由。原審就被告販
    賣毒品予鄭家豪、林群峰之部分，以被告事證明確，為論罪
    科刑，固非無見。惟原判決採證人林群峰警詢筆錄、證人
    鄭家豪偵訊筆錄為被告不利認定之證據，然證人林群峰、鄭
    家豪前開證詞，屬傳聞證據，原判決未敘明何以有證據能力
    之情況及理由，有欠允適。犯毒品危害防制條例第4條之
    罪者，其犯罪所得之財物應予沒收，如全部或一部不能沒收
    時，追徵其價額或以其財產抵償之，該條例第19條第1項規
    定甚明。由此項規定觀之，必限於所得者為金錢以外之其他
    財物而無法沒收時，始應追徵其價額。如所得財物為金錢而
    無法沒收時，則應以其財產抵償之，不發生追徵價額之問題
    （最高法院93年度台上字第2743號、第4584號判決意旨可參
    ）。原判決主文內就未扣案被告犯罪所得金錢併為追徵其價
    額或以其財產抵償之諭知，尚有違誤。被告上訴否認犯罪，
    主張其在95年9月間撿到槍就拿去派出所自首，時間跟檢察
    官起訴其販賣時間相近，如果其有販賣毒品，自可以撿到之
    槍枝防身云云，惟被告撿到槍枝自首與否與本案被告有否販
    賣毒品之事實無關，無從比附援引，其上訴為無理由，然原
    判決既有上揭可議之處，仍應就被告販賣毒品予鄭家豪、林
    群峰、乙○○之部分予以撤銷改判。
二、爰審酌被告為謀一己私利，販賣毒品予他人，危害國民健康
    及社會風氣，兼衡被告之素行、販賣毒品之次數、所得不多
    、犯後否認犯行態度不佳，暨犯罪之動機、目的、方法等一
    切情狀，分別量處如主文所示之刑，並定其應執行之刑，以
    資懲儆。未扣案行動電話1具（含0000000000號門號SIM卡1
    枚），係供被告聯絡販賣毒品犯罪所用之物，且為被告所有
    ，業據被告供承在卷，應依毒品危害防制條例第19條第1項
    宣告沒收，如全部或一部不能沒收時，追徵其價額或以其財
    產抵償之。另被告販賣毒品所得價金，雖未扣案，惟係被告
    販賣毒品所得財物，應依毒品危害防制條例第19條第1項規
    定宣告沒收，如全部或一部不能沒收時，以其財產抵償之。
肆、駁回上訴部分：
    原審就上揭無罪部分，認不能證明被告犯罪，而諭知被告無
    罪判決，經核其認事用法及證據之取捨，均無違誤。檢察官
    上訴意旨以卷內已有通聯電話號碼可資調查，難認未盡舉證
    責任為由，指摘原判決不當。惟現行坊間有甚多犯罪者使用
    來路不明以易付卡撥打之行動電話號碼（俗稱「王八卡」）
    ，故卷內通聯電話號碼是否確為「忠楷」、「進仔」、「建
    清」、「明宏」、「阿龍」、「阿良」、「阿興」、「阿發
    」、「子淵」、「阿華」、「阿彬」、「車行」等人所使用
    ，已有疑義。且「忠楷」等人與被告如何約定購買毒品、購
    買之價金、份量、被告究有無為毒品交付及收取價金等基本
    構成要件事實，均未臻明確，其他則詳如前揭說明，檢察官
    此部分上訴，為無理由，應予駁回。
據上論斷，應依刑事訴訟法第369條第1項前段、第364條、第368
條、第299條第1項前段，毒品危害防制條例第4條第1項、第2項
、第19條第1項，刑法第11條前段、第47條第1項、第59條、第51
條第5款，判決如主文。
本案經檢察官謝英民到庭執行職務
中    華    民    國    97    年    8    月    12     日
                  刑事第二庭審判長法  官  呂丹玉
                                  法  官  李麗玲
                                  法  官  林恆吉
以上正本證明與原本無異。
檢察官如不服本判決，應於收受送達後10日內向本院提出上訴書
狀，其未敘述上訴之理由者並得於提起上訴後10日內向本院補提
理由書（均須按他造當事人之人數附繕本）。
被告除無罪部分外，如不服本判決，應於收受送達後10日內向本
院提出上訴書狀，其未敘述上訴之理由者並得於提起上訴後10日
內向本院補提理由書（均須按他造當事人之人數附繕本）。
                                  書記官  陳盈璇
中    華    民    國    97    年    8     月    14    日
附錄本案論罪科刑法條全文：
毒品危害防制條例第4條第1、2項：
製造、運輸、販賣第1級毒品者，處死刑或無期徒刑；處無期徒
刑者，得併科新臺幣1000萬元以下罰金。
製造、運輸、販賣第2級毒品者，處無期徒刑或7年以上有期徒刑
，得併科新臺幣700萬元以下罰金。


司法院資訊處製作；財團法人民間司法改革基金會備份。
